【裁判字號】    94,交聲,638
【裁判日期】    950609
【裁判案由】    聲明異議
【裁判全文】
臺灣臺南地方法院交通事件裁定         94年度交聲字第638號
移送機關  交通部公路總局嘉義區監理所新營監理站
受處分人
即異議人  甲○○
上列受處分人因違反道路交通管理處罰條例案件，對於交通部公
路總局嘉義區監理所新營監理站九十四年十月十三日所為之裁決
處分（處分案號：新監裁違字第裁七三—Ｍ00000000號
）聲明異議，本院裁定如下：
    主  文
原處分撤銷。
甲○○不罰。
    理  由
一、原處分意旨略以：受處分人即異議人甲○○於民國九十四年
    八月十四日上午十一時許駕駛農用拼裝車，載運土方，於臺
    南縣六甲鄉○○村○○○○○道路上行駛，為執勤之臺南縣
    警察局麻豆分局大丘派出所員警攔檢並開單舉發後，由原處
    分機關即交通部公路總局嘉義區監理所新營監理站依道路交
    通管理處罰條例第十二條第一項第二款及同條第二項規定，
    裁處異議人罰鍰新臺幣三千六百元並將車輛沒入等語。
一、聲明異議意旨略以：異議人甲○○雖於前述時間駕駛農用拼
    裝車，載運倒塌之樹木，於臺南縣六甲鄉○○村○○○○○
    道路上行駛，然此係因異議人乃現任臺南縣六甲鄉王爺村村
    長乙○○之兄長，為協助村長幫忙清運村內因海棠颱風阻塞
    排水溝淤泥，始有此一次之清運行為，異議人並未因此次清
    運行為受有任何報酬，亦無任何好處，而該項工程本屬臺南
    縣六甲鄉公所九十四年度所建字第０九四０００七九三八號
    函所發佈，且列入公所九十四年度總預算內之災害搶修工程
    ，應有災害防救法之適用，亦屬憲法上之緊急避難之態樣，
    依法即不應處罰。且系爭拼裝車價值約新臺幣十餘萬元，異
    議人年年均依法繳稅，如僅因幫忙搶救災害即遭認定違反道
    路交通管理處罰條例，實有失比例原則。故異議人不服原裁
    處，乃提起本件異議。
二、按拼裝車輛，未經核准領用牌照行駛者，處汽車所有人新臺
    幣三千六百元以上七千二百元以下罰鍰，車輛並沒入之，修
    正前道路交通管理處罰條例第十二條第一項第二款及第二項
    前段分別定有明文。
三、經查：
    （一）異議人甲○○於九十四年八月十四日上午十一時許，
          駕駛本件經舉發而代保管之拼裝車，於臺南縣六甲鄉
          ○○村○○○○○道路上行駛，為警查獲後開單舉發
          ，並由原處分機關即交通部公路總局嘉義區監理所新
          營監理站以異議人違反修正前道路交通管理處罰條例
          第十二條第一項第二款及第二項之規定，裁罰異議人
          新臺幣三千六百元，並沒入該拼裝車等事實，除據異
          議人供承在卷外，並有臺南縣警察局南縣警交字第Ｍ
          00000000號舉發違反道路交通管理事件通知
          單、原處分機關新監裁違字第裁七三－Ｍ00000
          000號違反道路交通管理事件裁決各一份及交通違
          規查扣照片四張在卷可參（見本院卷第十、十八、二
          六、二七頁）。
    （二）其次，本件經舉發而代保管之拼裝車原係登記為車主
          乙○○所有，當時所檢驗登記之該車車型為；「農用
          拼裝車」，車號０三二四號，原登記規格為「四輪」
          ，引擎號碼為「七三二三一號」、汽缸排氣量則為「
          九００ＣＣ」、車身全長「五一四公分」、車身全高
          「二三０公分」、車身全寬「一八０公分」及車廂全
          長「三三三公分」等情，有臺南縣政府九十五年一月
          十三日府農務字第０九五０００六０六五號函文在卷
          可稽（見本院卷第三十二頁）。而異議人所駕駛並遭
          舉發而代保管之拼裝車，經承辦員警丈量結果，發現
          該拼裝車實際丈量車身長度為「五四七公分」，車身
          全高「二三五公分」、車身全寬「二一三公分」及車
          廂全長「三九五公分」等情，亦有臺南縣警察局麻豆
          分局九十五年四月二十四日南縣麻警偵字第０九五０
          ００五三七九號函附現場履勘紀錄表一份、履勘紀錄
          照片十二張在卷可考（見本院卷第四十七至五十四頁
          ）；又觀諸卷附舉發相片，可知該遭舉發之拼裝車之
          車輪為大型「六輪」拼裝車，與原登記者為「四輪」
          之規格並不相符（見本院卷第二四、二五頁）。據上
          ，足見本件遭舉發而代保管之拼裝車之外觀型式等設
          備，與異議人於當初檢驗登記拼裝車相關之登記事項
          ，已有相當大之差異。從而，本件遭舉發而代保管之
          拼裝車，與異議人所稱曾為登記之相關拼裝車資料，
          出入甚大。已難認係異議人所稱原先所登記之拼裝車
          。
    （三）綜上，本件異議人所駕駛遭舉發而經代保管之拼裝車
          ，已非其原先登記之拼裝車，而該拼裝車確有未經核
          准領用牌正行駛之違規行為，應無疑義。
四、然按道路交通管理處罰條例第十二條第一項第二款及同條第
    二項所處罰之對象係「汽車所有人」。而本件異議人所駕駛
    遭舉發而經代保管之拼裝車，其所有人為異議人之弟弟「乙
    ○○」一節，業據異議人與證人乙○○到庭一致供述無訛（
    見本院卷第五十九至六十一頁），則縱使本件經舉發而代保
    管之拼裝車，確有拼裝車輛未經核准領用牌照證行駛之事實
    ，已如前述，惟異議人既非本件違規拼裝車之所有權人，即
    非上開條例第十二條規範所欲處罰之對象，且該違規情事亦
    無可歸責予異議人，而認異議人有過失可言。則原處分機關
    依處罰條例第十二條第一項第二款及同條第二項之規定對異
    議人予以裁罰，於法即有未合。而本件異議人之異議內容，
    經核雖無理由，惟原處分既有上述不當之處，自應由本院裁
    定將原處分撤銷，並另為異議人不罰之諭知，以資適法。
五、至於本件違規事實發生時，乙○○既係前述拼裝車之真正所
    有人，則其對於本件違規事實仍難免除其汽車所有人之相關
    責任，故原處分機關仍應在查明後，對於本件汽車所有人乙
    ○○另為適當之裁處，附此敘明。
六、據上論斷，應依道路交通案件處理辦法第二十條，裁定如主
    文。
中    華    民    國    95    年    6    月    9    日
                          交通法庭    法  官   莊玉熙
右正本證明與原本無異。
如不服本裁定應於送達後五日內向本院提出抗告狀（應附繕本）
。
                                      書記官   劉鴻瑛
中    華    民    國    95    年    6    月    12    日


司法院資訊處製作；財團法人民間司法改革基金會備份。
